【裁判字號】    97,訴,3066
【裁判日期】    971205
【裁判案由】    槍砲彈藥刀械管制等
【裁判全文】
臺灣板橋地方法院刑事判決              97年度訴字第3066號
公  訴  人  臺灣板橋地方法院檢察署檢察官
被      告  乙○○
選任辯護人  法律扶助辯護人  張獻村律師
上列被告因違反槍砲彈藥刀械管制條例等案件，經檢察官提起公
訴（97年度偵字第12992 號），本院判決如下：
    主  文
乙○○未經許可，持有可發射子彈具有殺傷力之改造手槍，處有
期徒刑壹年拾月，併科罰金新臺幣捌萬元，罰金如易服勞役，以
新臺幣壹仟元折算壹日，扣案之如附表編號一至三所示之物，均
沒收之；又以強暴、脅迫妨害人行使權利，處有期徒刑肆月，扣
案之如附表編號四所示之物，沒收之。應執行有期徒刑貳年，併
科罰金新臺幣捌萬元，罰金如易服勞役，以新臺幣壹仟元折算壹
日，緩刑伍年，並應向公庫支付新臺幣陸萬元，扣案之如附表編
號一至四所示之物，均沒收之。
    事  實
一、乙○○明知非經中央主管機關許可，不得持有槍砲彈藥刀械
    管制條例規定管制之槍枝、子彈等違禁物，於民國93年間某
    日，在臺北縣泰山鄉某處，竟基於非法持有具有殺傷力之改
    造手槍與子彈之犯意，未經許可即自真實姓名不詳綽號「大
    胖興」之成年男子處，同時收受如附表編號一所示具有殺傷
    力之改造手槍1 枝、如附表編號二所示具有殺傷力之制式子
    彈2 顆、如附表編號三所示具有殺傷力之改造子彈3 顆而持
    有之（期間乙○○未因入所執行觀察、勒戒及強制戒治而喪
    失持有前開改造手槍與子彈，故其持有行為直至後述97年4
    月17日為警扣得前開改造手槍與子彈為止）。
二、乙○○另於97年4 月17日20時5 分許，在其臺北縣新莊市○
    ○街16號4 樓住處，因見聞甲○○所乘坐之車牌號碼LJ6-11
    0 號重型機車（係由甲○○之妻楊舒珮所駕駛）與乙○○之
    母蘇碧雲所騎乘之車牌號碼DGG-062 號輕型機車（下稱本案
    機車）在中信街上發生擦撞而起爭執，乙○○遂心生不滿，
    下樓徒手毆打甲○○之臉部，致甲○○受有嘴唇擦瘀傷等傷
    害（乙○○涉犯傷害罪嫌部分未據告訴）後，再從後方用手
    勒住甲○○之頸部，並取出其所有如附表編號四所示未具有
    殺傷力之槍枝抵住甲○○後頸部，恫嚇甲○○不准再有動作
    或講話，而以此強暴、脅迫方式，妨害甲○○自由行使身體
    活動與陳述意見之權利，迨路人見狀上前加以勸阻，乙○○
    始罷手離去。嗣經甲○○向警方舉報前揭遭人毆打及被不明
    物體抵住後頸部之情，警員遂循本案機車車籍相關資料，於
    同日21時30分許，前往乙○○上址住處實施偵察，而乙○○
    即自願同意警員進入屋內房間搜索，且於有偵查犯罪職權之
    機關或人員知悉其另涉嫌前開非法持有具有殺傷力改造手槍
    與子彈之犯行前，主動向警員自首此部分犯行並接受裁判，
    並為警當場扣得如附表編號一至四所示之物（附表編號二、
    三所示之子彈係於鑑定時業經分別試射1 顆）。
三、案經乙○○自首暨臺北縣政府警察局新莊分局報請臺灣板橋
    地方法院檢察署檢察官偵查後提起公訴。
    理  由
一、本案以下認定事實所引用之證據，檢察官、被告乙○○與選
    任辯護人均未就證據能力表示異議，經核各該證據依刑事訴
    訟法規定亦無不具證據能力之情事，故本院認均得作為認定
    被告有罪之依據，合先敘明。
二、上揭犯罪事實，業據被告乙○○於本院審理時坦承不諱，核
    與證人即被害人甲○○及證人即警員鍾文典於本院審理時所
    為之證述均相符，復有如附表編號一至四所示之物扣案，與
    車籍查詢基本資料1 份、現場照片2 張附卷可資佐證。而前
    揭扣案如附表編號一至四所示之物，經送內政部警政署刑事
    警察局鑑定結果，就如附表編號一所示槍枝部分，認係由仿
    BERETTA 廠92FS型半自動手槍製造之槍枝，換裝土造金屬槍
    管而成之改造手槍（含彈匣壹個，槍枝管制編號0000000000
    號），擊發功能正常，可供擊發適用子彈使用，認具殺傷力
    ；就如附表編號二所示子彈部分，認均係口徑9mm 制式子彈
    ，採樣1 顆試射，可擊發，認具殺傷力；就如附表編號三所
    示子彈部分，認均係非制式子彈，由金屬彈殼組合直徑8.8m
    m ±0.5mm 金屬彈頭而成，經採樣1 顆試射，可擊發，認具
    殺傷力；就如附表編號四所示槍枝部分，認係氣體動力式槍
    枝，欠缺適用之儲氣彈匣，依現狀無法鑑驗（此部分既未經
    鑑定具有殺傷力，依罪疑唯輕原則，自應作有利於被告之認
    定）等情，亦有該局97年5 月12日刑鑑字第0970060664號槍
    彈鑑定書1 份在卷可參，從而被告自白與事實相符，堪以認
    定。本案被告犯行事證皆已明確，均應依法論科。
三、按未經許可持有可發射子彈具有殺傷力之槍枝、子彈，其持
    有之繼續，為行為之繼續，而非狀態之繼續，亦即一經持有
    該槍彈，罪即成立，但其犯罪行為之完結須繼續至持有行為
    終了時為止。查被告乙○○自93年間某日起，即持有前揭具
    有殺傷力之改造手槍與子彈，且迄至97年4 月17日始為警查
    扣，是被告就前揭事實欄一所為部分，自應依94年1 月28日
    修正施行之槍砲彈藥刀械管制條例論處，並應逕予適用95年
    7 月1 日修正施行後刑法之相關條文，合先敘明。核被告就
    前揭事實欄一所為，係違反槍砲彈藥刀械管制條例第8 條第
    4 項之未經許可持有可發射子彈具有殺傷力之改造手槍罪、
    同條例第12條第4 項之未經許可持有子彈罪。查被告係於有
    偵查犯罪權限之機關、人員尚無相當證據足以懷疑被告涉有
    上開非法持有具有殺傷力改造手槍與子彈犯行以前，即向臺
    北縣政府警察局新莊分局警員自首進而接受裁判之情，業據
    證人鍾文典於本院審理時證述無誤，爰依刑法第62條前段規
    定，就被告所犯未經許可持有可發射子彈具有殺傷力之改造
    手槍罪、未經許可持有子彈罪部分皆減輕其刑。又被告係以
    一持有行為同時違犯未經許可持有可發射子彈具有殺傷力之
    改造手槍、未經許可持有子彈之二罪名，屬想像競合犯，應
    從一重之未經許可持有可發射子彈具有殺傷力之改造手槍罪
    處斷。另被告就前揭事實欄二所為，則係犯刑法第304 條第
    1 項之強制罪，公訴意旨就被告此部分所為，雖併請求論以
    刑法第305 條恐嚇危害安全罪責，惟該罪係指單純以將來加
    害生命、身體、自由、名譽、財產之事，恐嚇他人致生危害
    於安全者而言，如對於他人之生命、身體等，以現實之強暴
    、脅迫手段加以危害要挾，使人行無義務之事或妨害人行使
    權利，即應構成刑法第304 條之強制罪，縱有恐嚇行為，亦
    僅屬犯強制罪之手段，無更論以恐嚇危害安全罪之餘地（最
    高法院84年度台非字第194 號、93年度台上字第3309號判決
    意旨參照）。查被告於本案既僅係當場以現實之強暴、脅迫
    手段妨害被害人甲○○行使權利，並無以將來加害生命、身
    體之事恐嚇甲○○，自不應同論以恐嚇危害安全罪責，公訴
    意旨就此尚有誤會，併此敘明。再被告所犯上開未經許可持
    有可發射子彈具有殺傷力之改造手槍罪、強制罪二罪間，犯
    意各別，行為互殊，應予分論併罰。爰審酌被告犯罪動機、
    手段、所生危害程度，及其於犯後尚知坦認全部犯行等一切
    情狀，分別量處如主文所示之刑，並定其應執行之刑，且就
    宣告罰金刑部分，皆併予諭知如易服勞役之折算標準。再查
    被告前未曾因故意犯罪受有期徒刑以上刑之宣告，此有臺灣
    高等法院被告前案紀錄表1 份在卷可稽，其因一時失慮，致
    罹刑典，現已坦承所為知所悔悟，且與被害人甲○○達成和
    解，而經甲○○於本院審理時證述在卷，是被告經此偵審程
    序及刑之宣告後，應知警惕而無再犯之虞，本院因認暫不執
    行其刑為當，爰依刑法第74條第1 項第1 款規定併予宣告緩
    刑5 年，並依刑法第74條第2 項第4 款規定，命被告應向公
    庫支付如主文所示之款項，以啟自新。
四、扣案如附表編號一所示具有殺傷力之改造手槍1 枝、如附表
    編號二所示具有殺傷力之制式子彈1 顆、如附表編號三所示
    具有殺傷力之改造子彈2 顆，核均係屬違禁物，應依刑法第
    38條第1 項第1 款規定，皆併予宣告沒收之；另扣案如附表
    編號四所示未具有殺傷力之槍枝1 枝，則係被告所有供其為
    前揭強制犯行所用之物，亦據被告於本院審理時陳明在卷，
    爰依刑法第38條第1 項第2 款規定併予諭知沒收之。至扣案
    其餘制式子彈、改造子彈各1 顆，則於內政部警政署刑事警
    察局鑑定時經實際試射，均因已擊發而不再具有殺傷力，不
    復具有違禁物性質，故就此部分爰皆不予諭知沒收，末此敘
    明。
據上論斷，應依刑事訴訟法第299 條第1 項前段，槍砲彈藥刀械
管制條例第8 條第4 項、第12條第4 項，刑法第11條前段、第30
4 條、第62條前段、第55條、第42條第3 項、第51條第5 款、第
9 款、第74條第1 項第1 款、第74條第2 項第4 款、第38條第1
項第1 款、第2 款，刑法施行法第1 條之1 ，判決如主文。
本案經檢察官陳豐年到庭執行職務。
中    華    民    國    97    年    12    月    5     日
                刑事第十九庭  審判長法  官  曾 正 耀
                                    法  官  林 鈺 琅
                                    法  官  張 兆 光
上列正本證明與原本無異。
如不服本判決，應於判決送達後10日內敘明上訴理由，向本院提
出上訴狀 (應附繕本) ，上訴於臺灣高等法院。其未敘述上訴理
由者，應於上訴期間屆滿後20日內向本院補提理由書「切勿逕送
上級法院」。
                                    書記官  曹 秋 冬
中    華    民    國    97    年    12    月    5     日
附錄本案論罪科刑法條：
槍砲彈藥刀械管制條例第8 條
未經許可，製造、販賣或運輸鋼筆槍、瓦斯槍、麻醉槍、獵槍、
空氣槍或第4 條第1 項第1 款所定其他可發射金屬或子彈具有殺
傷力之各式槍砲者，處無期徒刑或5 年以上有期徒刑，併科新臺
幣1 千萬元以下罰金。
未經許可，轉讓、出租或出借前項所列槍枝者，處5 年以上有期
徒刑，併科新臺幣1 千萬元以下罰金。
意圖供自己或他人犯罪之用，而犯前2 項之罪者，處無期徒刑或
7 年以上有期徒刑，併科新臺幣1 千萬元以下罰金。
未經許可，持有、寄藏或意圖販賣而陳列第1 項所列槍枝者，處
3 年以上10年以下有期徒刑，併科新臺幣700 萬元以下罰金。
第1 項至第3 項之未遂犯罰之。
槍砲彈藥刀械管制條例第12條第4 項
未經許可，持有、寄藏或意圖販賣而陳列子彈者，處5 年以下有
期徒刑，併科新臺幣300 萬元以下罰金。
刑法第304 條
以強暴、脅迫使人行無義務之事或妨害人行使權利者，處3 年以
下有期徒刑、拘役或3 百元以下罰金。
前項之未遂犯罰之。
附表：
┌──┬────────────────┬───────────┐
│編號│扣案物品                        │數量                  │
├──┼────────────────┼───────────┤
│一  │由仿BERETTA 廠92FS型半自動手槍製│壹枝                  │
│    │造之槍枝，換裝土造金屬槍管而成之│                      │
│    │改造手槍（含彈匣壹個，槍枝管制編│                      │
│    │號0000000000號）                │                      │
├──┼────────────────┼───────────┤
│二  │口徑9mm制式子彈                 │壹顆（扣案其餘壹顆業經│
│    │                                │鑑定時試射而已無殺傷力│
│    │                                │，故不再宣告沒收）    │
├──┼────────────────┼───────────┤
│三  │由金屬彈殼組合直徑8.8mm ±0.5mm │貳顆（扣案其餘壹顆業經│
│    │金屬彈頭而成之改造子彈          │鑑定時試射而已無殺傷力│
│    │                                │，故不再宣告沒收）    │
├──┼────────────────┼───────────┤
│四  │氣體動力式槍枝（欠缺適用之儲氣彈│壹枝                  │
│    │匣，槍枝管制編號0000000000號）  │                      │
└──┴────────────────┴───────────┘


司法院資訊處製作；財團法人民間司法改革基金會備份。
